臺灣臺北地方法院刑事判決　　　　　　　　96年度易字第83號
公　訴　人　臺灣臺北地方法院檢察署檢察官
被　　　告　乙○○原名鍾盛桂.
上列被告因詐欺案件，經檢察官聲請簡易判決處刑（95年度偵字
第18565 號）後，本院原認為不宜以簡易判決處刑，改依通常程
序審理，嗣因被告於準備程序中就被訴事實為有罪之陳述，經本
院合議庭裁定改行簡式審判程序審理，茲判決如下：
    主  文
乙○○幫助共同意圖為自己不法之所有，以詐術使人將本人之物
交付，處有期徒刑貳月，如易科罰金，以銀元參佰元即新臺幣玖
佰元折算壹日。
    事  實
一乙○○原可預見提供自己帳戶予他人使用，足以幫助他人為詐
  欺犯行，竟基於縱使取得其存摺與提款卡之人利用該帳戶作為
  詐欺犯行之用，亦不違背其本意之不確定幫助詐欺之故意，於
  民國九十五年四月間在臺北市○○○路○段四五號五樓之五姜
  淑貞住處，以每本新臺幣（下同）三千元之代價，將其之臺新
  國際商業銀行（下稱臺新銀行）西門分行帳戶（帳號：000000
  00000000）之存摺、提款卡及密碼交付姜淑貞，嗣姜淑貞或輾
  轉取得乙○○前述存摺與提款卡之人與具有詐欺取財犯意聯絡
  之成年人，共同基於意圖為自己不法所有之詐欺犯意聯絡，於
  九十五年二月間於網路聊天室自稱「琬欣」，向甲○○謊稱自
  己身世可憐急需用錢，使甲○○陷於錯誤，而於九十五年五月
  十五日匯款三萬元至乙○○前述帳戶中，嗣因警員通知前往警
  局始知受騙。
二案經新竹市政府警察局移送臺北地方法院檢察署檢察官偵查後
  聲請以簡易判決處刑，本院認不宜以簡易判決處刑，改依通常
  程序審理。
    理  由
一程序事項
(一)本件被告乙○○所犯為死刑、無期徒刑、最輕本刑三年以上有
  期徒刑以外之罪，亦非高等法院管轄第一審之案件，其於本院
  行準備程序時並就被訴事實為有罪之陳述，經聽取檢察官及被
  告之意見後，依刑事訴訟法第二百七十三條之一第一項之規定
  ，由本院合議庭裁定本件改依簡式審判程序，並由受命法官獨
  任進行審理。
(二)被告以外之人於審判外之言詞或書面陳述，除法律有規定者外
  ，不得作為證據，刑事訴訟法第一百五十九條第一項固有明文
  ；惟被告以外之人於審判外之陳述，雖不符同法第一百五十九
  條之一至之四規定，而經當事人於審判程序同意作為證據，法
  院審酌該言詞陳述或書面陳述作成時之情況，認為適當者，亦
  得為證據。又當事人、代理人或辯護人於法院調查證據時，知
  有第一百五十九條第一項不得為證據之情形，而未於言詞辯論
  終結前聲明異議者，視為有前項之同意，同法第一百五十九條
  之五亦定有明文。本件公訴人及被告乙○○於本院準備程序及
  審判程序中對於本案相關證人於偵查中之證述暨其他相關具傳
  聞性質之證據資料之證據能力，均表示沒有爭執，且迄於言詞
  辯論終結前亦未聲明異議。本院審酌本案證人之陳述及證據資
  料作成時之情況，核無違法取證或其他瑕疵，認為以之作為證
  據為適當，前述證人於審判外之陳述及相關證據資料，自得做
  為證據。
二認定犯罪事實所憑之證據及理由：前述事實，除被告乙○○於
  本院審理之自白外，並有被告之臺新銀行西門分行帳戶交易明
  細表等可證，且與被害人甲○○之證述相符，已足以擔保被告
  自白之真實性，本件證據明確，已可認定被告二人有事實欄所
  載之犯行。
三論罪科刑之依據
(一)新舊法比較：被告行為後，刑法已於民國九十四年二月二日修
  正公布，並於九十五年七月一日施行，修正後第二條第一項規
  定：「行為後法律有變更者，適用行為時之法律。但行為後之
  法律有利於行為人者，適用最有利於行為人之法律。」此項修
  正乃為符合刑法第一條罪刑法定主義之要求，貫徹法律禁止溯
  及既往原則，屬規範行為後法律變更所生新舊法律比較適用之
  準據法，應逕適用修正後刑法第二條決定新舊法之適用，先予
  敘明。又關於刑法修正後之新舊法比較，應就罪刑有關之一切
  情形，綜其全部罪刑之結果而為比較，緩刑部分則逕適用新法
  ，最高法院九十五年五月二十三日著有九十五年度第八次刑庭
  會議決議可參。其中修正前刑法第三十條規定：「幫助他人實
  行犯罪行為者，為幫助犯。雖他人不知幫助之情者，亦同。幫
  助犯之處罰，得按正犯之刑減輕之。」，修正後之刑法第三十
  條則規定：「幫助他人犯罪者，為從犯。雖他人不知幫助之情
  者，亦同。從犯之處罰，得按正犯之刑減輕之」，此項修正僅
  文字用語上之修正，無關幫助犯成立要件之實質內容，且均得
  減輕其刑，不屬法律之變更，無比較新舊法之問題，亦有最高
  法院九十五年第二十一次刑事庭會議決議可參，茲就新舊法之
  比較適用依序說明如下：
(1)罰金刑：本件被告所犯之詐欺罪有罰金刑之處罰，行為時之法
  定刑罰金最低額為銀元一元，依現行法規所定貨幣單位折算新
  臺幣條例第二條，換算為新臺幣僅為新臺幣三元。修正後刑法
  第三十三條第五款：「主刑之種類如下：五、罰金：新臺幣一
  千元以上，以百元計算之」，已將法定刑罰金之最低額提高為
  新臺幣一千元，經比較修正前、後之規定，自以被告三人行為
  時之法律較有利於被告。
(2)易科罰金之折算標準：被告行為時之刑法第四十一條第一項前
  段規定：「犯最重本刑為五年以下有期徒刑以下之刑之罪，而
  受六個月以下有期徒刑或拘役之宣告，因身體、教育、職業、
  家庭之關係或其他正當事由，執行顯有困難者，得以一元以上
  三元以下折算一日，易科罰金。」被告行為時之易科罰金折算
  標準，依修正前罰金罰鍰提高標準條例第二條前段（現已刪除
  ）規定，係就其原定數額提高為一百倍折算一日，則本件被告
  行為時之易科罰金折算標準，應以銀元一百元至三百元折算一
  日，經折算為新臺幣後，應以新臺幣三百元至九百元折算為一
  日。惟九十五年七月一日施行之刑法第四十一條第一項前段規
  定：「犯最重本刑為五年以下有期徒刑以下之刑之罪，而受六
  個月以下有期徒刑或拘役之宣告者，得以新臺幣一千元、二千
  元或三千元折算一日，易科罰金。」，經比較修正前後易科罰
  金折算標準，以舊法較有利被告。
(3)綜合上述各條文修正前後之比較，行為時之法律較有利於行為
  人，依刑法第二條第一項前段之規定，應整體適用被告行為時
  即修正前刑法之規定。
(二)被告提供帳戶之行為，並未直接參與詐欺之構成要件行為，僅
  在助成該詐欺犯行之實現，核其所為，犯刑法第三百三十九條
  第一項、第三十條第一項詐欺取財罪之幫助犯，應依刑法第三
  十條第二項之規定按正犯之刑減輕之。本院審酌被告因積欠房
  租始出此下策，犯後已坦承犯行，深知悔誤等一切情狀，量處
  如主文所示之刑，並依修正前刑法第四十一條第一項前段規定
  諭知易科罰金之折算標準。
四適用之法條：刑事訴訟法第二百七十三條之一第一項、第二百
  九十九條第一項前段，刑法第二條第一項、第三十條第二項、
  第二十八條、第三百三十九條第一項，修正前刑法第四十一條
  第一項前段，修正前罰金罰鍰提高標準條例第二條，刑法施行
  法第一條之一。
本案經檢察官熊南彰到庭執行職務
中　　華　　民　　國　　96　　年　　 4　　月　　27　　日
　　　　　　　　　刑事第十五庭  法　官　邱蓮華
上正本證明與原本無異。
如不服本判決，應於判決送達後10日內，向本院提出上訴狀。
                                書記官  王黎輝
中　　華　　民　　國　　96　　年　　 4　　月　　27　　日
附錄論罪科刑法條
刑法第339條第1項
意圖為自己或第三人不法之所有，以詐術使人將本人或第三人之
物交付者，處5 年以下有期徒刑、拘役或科或併科1 千元以下罰
金。
